臺灣高雄地方法院刑事判決
111年度審金訴字第441號
公  訴  人  臺灣高雄地方檢察署檢察官
被      告  吳玉玲




上列被告因詐欺等案件，經檢察官提起公訴（111年度偵字第835
0、9507號），本院判決如下：
    主  文
本件公訴不受理。
    理  由
一、更正後起訴意旨略以：被告吳玉玲於民國110年8月間，基於
    幫助普通詐欺及幫助洗錢之犯意，以提供1個帳戶1天3,500
    元、2個帳戶1天7,000元、3個帳戶1天1萬元之代價，由吳玉
    玲等人提供銀行帳戶供詐欺集團使用，詐欺集團並將吳玉玲
    等人載至宜蘭縣某民宿，由「小陳」負責供應其等食宿之方
    式，由吳玉玲提供其華南商業銀行股份有限公司帳號000-00
    0000000000號帳戶（下稱華南銀行帳戶）、中國信託商業銀
    行股份有限公司帳號000-000000000000號帳戶（下稱中信銀
    行帳戶）及板信商業銀行（帳號不詳）帳戶供該詐欺集團使
    用。嗣該詐欺集團成員取得上開銀行帳戶資料後，即於附表
    所示之詐騙時間，以附表所示之方法，向附表所示之許佳頵
    、翁聖智施詐，致許佳頵、翁聖智均陷於錯誤，而依該詐欺
    集團成員之指示，於附表所示之匯款時間，將附表所示之金
    額匯至吳玉玲上開銀行帳戶內，嗣因許佳頵、翁聖智發覺有
    異而報警處理，始查悉上情，因認被告涉犯刑法第30條第1項
    前段、第339條第1項之幫助普通詐欺罪、及刑法第30條第1
    項前段、洗錢防制法第14條第1項之幫助洗錢罪嫌（見本院
    卷第39頁之檢察官當庭更正筆錄）。
二、按同一案件繫屬於有管轄權之數法院者，由繫屬在先之法院
    審判之，刑事訴訟法第8條前段定有明文。次按依第8條之規
    定不得為審判者，應諭知不受理之判決，並得不經言詞辯論
    為之，同法第303條第7款、第307條各有明定。又所謂「同
    一案件」，乃指前後案件之被告及犯罪事實俱相同者而言。
    而所稱「同一案件」包含事實上及法律上同一案件，舉凡自
    然行為事實相同、基本社會事實相同（例如加重結果犯、加
    重條件犯等）、實質上一罪（例如吸收犯、接續犯、集合犯
    、結合犯等）、裁判上一罪（例如想像競合犯等）之案件皆
    屬之（最高法院60年台非字第77號判決先例參照）。
三、經查:
　㈠被告前基於幫助詐欺及洗錢之不確定犯意，於110年8月12日
    前某日，在不詳地點，配合真實姓名年籍不詳之詐騙集團成
    員，前往華南銀行商業銀行申辦帳號000-000000000000號帳
    戶（下稱華南銀行帳戶）存摺、提款卡及密碼，並配合辦理
    約定轉帳。嗣詐欺集團成員取得上開帳戶後，即意圖為自己
    不法所有，基於詐欺取財之犯意，於110年8月某日，於網路
    架設假投資網站「BITYHERAUL」，待告訴人陳仁忠下載該網
    站APP註冊後，詐騙集團成員旋向告訴人佯稱：帳戶有異常
    遭凍結，需先匯款資產30%作為保證金才可解除云云，致告
    訴人陷於錯誤，於110年8月12日12時46分許匯款2萬8,000元
    至被告上開華南銀行帳戶，旋遭詐騙集團轉帳至詐騙集團之
    人頭帳戶內，被告所涉刑法第30條第1項、第339條第1項之
    幫助詐欺取財及刑法第30條第1項、洗錢防制法第14條第1項
    之幫助一般洗錢等罪嫌（下稱前案），業經臺灣新北地方檢
    察署檢察官以111年度偵字第1464、4848、7443號提起公訴
    ，而於111年5月27日繫屬於臺灣新北地方法院（下稱新北地
    院），並經該院以111年度金訴字第891號審理中等情，有前
    開起訴書及臺灣高等法院被告前案紀錄表存卷可參。
　㈡本案起訴書犯罪事實雖記載被告「基於三人以上共同詐欺取
    財及洗錢之犯意聯絡」，惟該犯罪事實僅記載「由吳玉玲等
    人提供銀行帳戶供詐欺集團使用，詐欺集團並將吳玉玲等人
    載至宜蘭縣某民宿，由「小陳」負責供應其等食宿之方式，
    由吳玉玲提供其華南商業銀行股份有限公司帳號000-000000
    000000號帳戶（下稱華南銀行帳戶）、中國信託商業銀行股
    份有限公司帳號000-000000000000號帳戶（下稱中信銀行帳
    戶）及板信商業銀行（下稱板信銀行帳戶，帳號不詳）帳戶
    供該詐欺集團使用」等語，並未敘明被告有何共犯之行為；
    嗣經蒞庭檢察官當庭更正為「被告是以幫助詐欺的犯意提供
    帳戶給詐欺集團使用，應該是涉犯幫助普通詐欺及幫助洗錢
    罪嫌」，有該筆錄可稽（見本院卷第39頁），是就本案被告
    被訴犯罪事實自以蒞庭檢察官當庭更正為準，先予敘明。　
　㈢又本案被告交付之上開華南銀行、中信銀行、板信銀行帳戶
    係於同一時間交給同一人；而本案之華南銀行帳戶與前案之
    華南銀行帳戶係同一帳戶情事，已經被告於本院陳述在卷（
    見本院卷第41頁）。是觀諸上開前案及本案更正後起訴意旨
    所載之犯罪事實，被告均係於同一時地交付同一華南銀行帳
    戶及中信銀行暨板信銀行帳戶資料予詐欺集團使用，則被告
    於前案及本案被訴之犯罪事實，顯為具裁判上一罪關係之同
    一案件。
　㈣再本案係檢察官於111年7月13日偵查終結後向本院提起公訴
    ，並於111年8月11日繫屬於本院，此有本案起訴書、臺灣高
    雄地方檢察署111年8月10日雄檢信往111偵9507字第1119060
    387號函暨其上本院收案戳章及臺灣高等法院被告前案紀錄
    表在卷可憑，足認本案係就同一案件重複繫屬於有管轄權之
    本院及新北地院，而本院既為繫屬在後之法院，依法自不得
    為審判，揆諸前引規定，爰不經言詞辯論，逕為諭知不受理
    之判決。
據上論結，應依刑事訴訟法第303條第7款、第307條，判決如主
    文。　　
中　　華　　民　　國　　111 　年　　9 　　月　　12　　日
                  刑事第五庭    審判長法　官  黃蕙芳
　　　　　　　　　
　　　　　　　　　                    法  官  李昆南
　　　　　　　　　
　　　　　　　　　                    法  官  李宜穎
以上正本證明與原本無異。
如不服本判決應於收受送達後20日內向本院提出上訴書狀，並應
敘述具體理由；如未敘述上訴理由者，應於上訴期間屆滿後20日
內向本院補提理由書（均須按他造當事人之人數附繕本）「切勿
逕送上級法院」。
因疫情而遲誤不變期間，得向法院聲請回復原狀。
中　　華　　民　　國　　111 　年　　9 　　月　　12　　日
                                      書記官  陳惠玲
附表：
編號 告訴人 詐騙方式 匯款時間 匯款金額(新臺幣) 匯款帳戶 1 許佳頵 詐欺集團成員於110年6月 底某時許，在臉書找工作群組刊登「幫忙協助下單、一天薪資大概000-0000元，可以在家工作、時間不限」之訊息，告訴人許佳頵瀏覽後加其LINE聯繫，向告訴人佯稱需投入資金進行跟單才有獲利云云，致告訴人陷於錯誤，於右列時間，將右列款項，匯至上開帳戶。 ⑴ 110年8月12日15時20分許  ⑵ 110年8月12日15時30分許   ⑴ 20,000元    ⑵ 30,000元 ⑴ 中信銀行帳戶   ⑵ 中信銀行帳戶 2 翁聖智 詐欺集團成員於110年6月初某時許，以臉書暱稱「陳伊琳」認識告訴人翁聖智並加LINE聯繫，誆稱投資「Bi tHerald」網站可獲利云云，致告訴人陷於錯誤，於右列時間，將右列款項，匯至上開帳戶。 110年8月12日15時57分許   210,000元  華南銀行帳戶